臺灣板橋地方法院刑事判決　　　　　　　　　　　　　九十年度簡上字第二七二號
　　上　訴　人　蘭陽開發工業　 設臺北縣三峽鎮白雞五十五之一號
　　即　被　告　股份有限公司
　　兼右代表人　丁○○
右列上訴人等因違反就業服務法案件，不服本院三重簡易庭九十年度重簡字第八七七
號中華民國九十年九月二十七日第一審判決（聲請案號：八十九年度偵字第六三０三
、七五五四號），提起上訴，本院管轄之第二審合議庭判決如左：
    主  文
上訴駁回。
    事  實
一、丁○○係設於臺北縣三峽鎮白雞五十五之一號「蘭陽開發工業股份有限公司」（
    以下簡稱蘭陽公司）之實際負責人，因其公司員工許玉峰之菲律賓籍妻子丙○○
    （ＨＳＩＩ  ＬＩＬＹ  ＴＡＮ、一九五四年十月二日生，護照號碼ＨＨ８８６
    ２７９），以依親名義進入境，欲找工作以減輕家計負擔，而詢問該公司廠長乙
    ○。丁○○明知雇主不得聘僱未經許可之外國人，竟未經主管機關許可，自民國
    九十年二月一日起，以每日日薪新臺幣（下同）五百元之薪資，聘僱未經許可之
    菲律賓人丙○○在上址從事包裝之工作。嗣於九十年二月二十三日十一時三十分
    許，在上址為警查獲。
二、丁○○部分案經台北縣政府警察局蘆洲分局報告，暨蘭陽公司部分經臺灣板橋地
    方法院檢察署檢察官自動檢舉而聲請簡易判決處刑。
    理  由
一、訊據上訴人即被告丁○○對其於前揭時地雇用菲律賓人丙○○（ＨＳＩＩ  ＬＩ
    ＬＹ  ＴＡＮ）在其經營之蘭陽公司內從事包裝工作之事實坦承不諱，惟辯稱：
    丙○○為蘭陽公司員工許玉峰之妻子，許玉峰為聽障免役與丙○○於七十八年結
    婚，育有二子一女，在台已生活十餘年，生計負擔沈重，其二子均送回菲律賓扶
    養，長女因上幼稚園開銷增加，因此，丙○○利用空閒在蘭陽公司打工，蘭陽公
    司也免費提供其全家住宿。丙○○於九十年二月份向廠長乙○講，廠長同意她來
    上班，雇用人員都是廠長乙○負責，不是伊負責，是乙○同意丙○○來上班，伊
    事先不知情，丙○○是外籍新娘，伊無心犯法，希望能盼無罪云云。經查：
（一）被告蘭陽公司設於臺北縣三峽鎮白雞五十五之一號，負責人前為甲○○，自九
      十一年二月十八日後變更登記被告丁○○，有經濟部公司執照、臺北縣政府營
      利事業登記證及公司基本資料查詢各一紙附卷可稽。又丙○○（ＨＳＩＩ  Ｌ
      ＩＬＹ  ＴＡＮ、一九五四年十月二日生，護照號碼ＨＨ８８６２７９）為菲
      律賓人，於九十年二月二十三日十一時三十分許，在蘭陽公司從事包裝工作時
      為警查獲之事實，為被告丁○○所不否認，並有丙○○警訊筆錄、丙○○中華
      民國外僑居留證、丙○○考勤表、台北縣政府警察局蘆洲分局取締非法外僑（
      勞）臨檢紀錄表及許玉峰切結書各一份附卷可稽。
（二）又證人丙○○於警訊中陳稱：我於民國九十年二月一日起才至蘭陽公司工作，
      是從事包裝之工作，每日薪資為新台幣五百元，由蘭陽公司支付等語。再證人
      即蘭陽公司廠長乙○於警訊中供稱：該外勞是從九十年二月一日起才至工廠工
      作，至被查獲時為止，該工廠之人事調動不是由我負責，是由總經理全權處理
      的等語；其於本院調查時亦證稱：因經濟不景氣，丙○○想工作，我雇用丙○
      ○有向丁○○報告，丁○○也知道丙○○要來上班，丁○○同意丙○○來上班
      ，否則我也不會讓丙○○來上班等語（本院九十一年四月二十四日調查筆錄）
      ，參以蘭陽公司前負責人甲○○於警訊中亦供稱：丁○○為蘭陽公司之總經理
      ，為現場實際負責人，所有公司之人事調度、人員雇用均為丁○○主事，我雖
      為該公司登記之負責人，但未參與公司之一切運作及人事聘雇事宜，我已經十
      一個月未到公司了，我完全不知情等語，是被告丁○○辯稱其事先並不知情云
      云，顯為畏罪卸責之詞，難以採信。綜上，本件事證明確，被告犯行，應堪認
      定。
二、按雇主未經許可不得聘僱未經許可，就業服務法第五十三條第一款定有明文。本
    案被告丁○○於九十年二月一日聘僱以依親名義入境之菲律賓人丙○○，核其所
    為，係違反就業服務第五十三條第一款前段之規定，其聘僱人數為一人，應依同
    法第五十八條第一項前段規定處罰。又被告丁○○係被告蘭陽公司之總經理，實
    際負責人，因執行業務犯上開之罪，被告蘭陽公司依同法第五十八條第二項規定
    ，亦應科以第一項之罰金刑。
三、本案經本院審理結果，認原審判決以被告丁○○為蘭陽公司之實際負責人，明知
    丙○○係以依親名義入境，未經主管機關許可在台工作，竟自九十年二月一日起
    以日薪五百元之薪資雇用丙○○，核其所為係違反就業服務法第五十三條第一款
    之規定，被告蘭陽公司亦應依第五十八條第二項之規定論處，審酌被告犯罪之動
    機、目的、手段、所生之損害，犯後態度等一切情狀，各科罰金新台幣六萬元，
    其認事用法均無違誤，量刑亦稱妥適。從而上訴意旨，指摘原判決不當，求予撤
    銷改判，為無理由，應予駁回。
四、依刑事訴訟法第四百五十五條之一第一項、第三項、第三百六十八條，判決如主
    文。
本案經檢察官謝宗甫到庭執行職務
中      華      民      國    九十一    年      六      月     十九     日
                                  臺灣板橋地方法院刑事第二庭
                                      法    官    梁宏哲
                                      法    官    黃惠瑛
                                      法    官    楊晉佳
右正本證明與原本無異。
不得上訴。
                                      書 記 官    黃介南
中      華      民      國    九十一    年      六      月     十九     日
